【裁判字號】    99,交抗,1140
【裁判日期】    991231
【裁判案由】    聲明異議
【裁判全文】
臺灣高等法院臺中分院刑事裁定        99年度交抗字第1140號
抗  告  人
即受處分人  徐怡夏
上列抗告人因違反道路交通管理處罰條例案件，不服臺灣臺中地
方法院中華民國99年11月24日裁定（99年度交聲字第3882、3883
號），提起抗告，本院裁定如下：
    主  文
抗告駁回。
    理  由
一、本件經本院審理結果，認原審裁定並無不當，應予維持，並
    引用原審裁定記載之理由（如附件）。
二、本件抗告人徐怡夏提起抗告意旨略以：雖然董慶銘警員與伊
    素不相識，但卻有可能因不滿伊當時反彈其執勤態度與行為
    ，而惱羞成怒利用其職權，盡其所能的援用各種處罰條例，
    加重處罰於伊來報復、發洩其不滿的情緒。又警員目視取締
    作為交通違規採證方法，雖然行之有年，但因目視結果，往
    往因觀察者的視力、視野、距離及光線明暗等眾多主、客觀
    因素，左右取締的正確性。另有關員警開單舉發闖紅燈、未
    繫安全帶違規部分，當時警員並未靠近觀察，其視線角度不
    可能看清車內狀況，除警察的說法，就沒有其他證據證明。
    本件基於交通違規案件應以民眾立場及權益從寬認定原則，
    就該撤銷原舉發處分，駁回闖紅燈、未繫安全帶及不服取締
    的處罰理由等異議的裁定，更改重裁云云。
三、按道路交通管理處罰條例第53條第1項規定：「汽車駕駛人
    ，行經有燈光號誌管制之交岔路口闖紅燈者，處新臺幣1800
    元以上5400元以下罰鍰。」、第31條第1項規定：「汽車行
    駛於道路上，其汽車駕駛人或前座乘客未繫安全帶者，處駕
    駛人新臺幣1500元罰鍰。」、第60條第2項第1款規定：「汽
    車駕駛人，駕駛汽車有不服從交通勤務警察或依法令執行交
    通指揮、稽查任務人員之指揮或稽查情形，而本章各條無處
    罰之規定者，處900元以上1800百元以下罰鍰。」、第63條
    第1項規定：「汽車駕駛人有第53條之情形者，記違規點數3
    點。有第60條第2項第1款之情形者，記違規點數1點。」。
    另違反道路交通管理事件統一裁罰標準表規定，駕駛小型車
    違反上開規定，於期限內到案聽候裁決者，各處罰鍰2700元
    （闖紅燈）、1500元（未繫安全帶）、900元（不服從指揮
    ）。
四、經查：
(一)、本件案發路口之監視器錄影內容經原審於99年11月15日當庭
    勘驗結果為：「時間顯示在9點29分14秒，受處分人的自小
    貨車出現在畫面，在9點29分16秒，證人董慶銘的機車在一
    旁要求受處分人停車，受處分人的車輛停頓了一下，後來有
    往前開，再靠路邊停車，於9點29分54秒，停在路邊接受證
    人的攔檢。」（參原審卷第16頁背面筆錄）
(二)、本院勘驗董慶銘警員與抗告人對話之影音光碟內容為：
    警  員：行照有放在裡面嗎？
    抗告人：行照就這一張。
    警  員：駕照？
    抗告人轉身找駕照。
    抗告人：什麼事？
    警  員：闖紅燈！
    抗告人：我沒有闖紅燈。
    警  員：闖紅燈你還說沒闖紅燈，你也沒綁安全帶你還說怎樣
            ？
    抗告人：（安全帶）是看到你才解開。
    警  員：看到我才解開，那就危險了！你車還沒停好你就解開
            ？這樣危險喔！
    抗告人：你要我停下來。
    警  員：停下來你要停路邊才解開吧？
    抗告人：你要我停路中間呀！
    警  員：來，證件看一下。看到警察才要去…。差幾秒不停，
            行照再拿出來。
    警  員：駕照。你還拿去。
    抗告人：這要還我。
    警  員：駕照、行照都要出示啦！
    抗告人：你看完要還我啊。
    警  員：出示我要開單…。
    抗告人：你開單？
    警  員：我跟你說你闖紅燈啊。我已經告訴你，你闖紅燈又沒
            綁安全帶，還不對？
    抗告人：（走下車來理論）我又沒闖紅燈。
    警  員：你闖紅燈啊，我當場把你攔下。
    抗告人：我根本沒有闖紅燈啊。
    警  員：我跟你告發，你有意見你可以去申訴好不好？
    抗告人：我還等你讓我去申訴。你想辦法…。
    抗告人：（想拿回行照，警員不給，彼此搶證件）這張是我
            的。
    警  員：你不要這樣子喔！你這樣妨礙公務。
    抗告人：這張是我的。
    警  員：現在這張已經交在我的手上囉。
    抗告人：算了，算我送你。
    警  員：現在我有錄音了。
    抗告人：算我送你（走回車上，把車門關上）。
    警  員：你現已經妨害公務了。你給我講一下，你不要這樣子
            ，你這樣子已經妨害公務了。
    抗告人：我送你沒關係啦。
    警  員：客氣一下，你妨害公務了喔！
            （抗告人發動車子，準備把車開走。）
    警  員：QR-6790，你不停車嗎？你拒絕停車嗎？
    抗告人：我停了呀，你要濫權嗎？
    警  員：濫權沒關係。
    抗告人：你又沒照相，你又沒錄影，你要開什麼單？你憑什
            麼給我開單？我闖紅燈？我又沒闖紅燈你說我闖紅
            燈。你要我去申訴。你有辦法你…。
    警  員：我會開，你現在要做什麼？
    抗告人：那張是我的。
    警  員：你的？現在是在我的手上喔！你搞清楚喔，我現在
            …都有在錄影喔，你跟他說一下，我現在就把他抓
            來妨害公務喔！
    抗告人：你錄影沒關係啦。
    警  員：請你停車一下。你現在是不服稽查逃逸取締！
    抗告人：我哪裡妨害公務？你濫權呀！
    警  員：你現在是不服稽查取締！
    抗告人：你濫權呀！
    警  員：…法第8條。
    抗告人：你無代無誌開單。
    警  員：闖紅燈的車輛我們會攔下來，請駕駛人出示駕照、
            行照。喔他拒絕出示他的駕照…。
            （抗告人把車開走了。）
(三)、由上可知：本件係警員在案發路口執行交通勤務時，認為抗
    告人有闖紅燈之違規行為，而過去將抗告人攔停欲開單舉發
    ，並於攔停中發現抗告人未繫安全帶，遂一併舉發，詎抗告
    人否認有該些違規行為，一再與警員理論，復不服從警員之
    要求再提出駕照以供開單填寫資料。茲本件抗告人闖紅燈
    之行為，雖無錄影或照片可供證明，惟若非在場執行交通勤
    務之警員發現抗告人有闖紅燈之行為，依常情警員自不可能
    在大庭廣眾之下有如此擾民甚或故意誣陷之舉，由董慶銘
    警員對抗告人喃喃唸著「差幾秒不停」等語，可斷董慶銘警
    員當時應係有在注意燈光號誌的變化，才會知道僅差幾秒鐘
    ，燈光號誌即會改變，是以其證稱有目睹抗告人闖紅燈應可
    採信，董慶銘警員對抗告人說「闖紅燈你還說沒闖紅燈，
    你也沒綁安全帶你還說怎樣」時，抗告人回稱：「（安全帶
    ）是看到你才解開。」，董慶銘警員再稱「看到我才解開，
    那就危險了！你車還沒停好你就解開？這樣危險喔！」等語
    ，可見董慶銘警員確實看到抗告人沒有綁安全帶，而抗告人
    在車子尚未停好，也未下車之情形下，竟會先將安全帶解開
    ，此與一般人之駕駛習慣不合甚明，且抗告人謂「是看到警
    員才將安全帶解開」，此復與一般人看到警員唯恐遭取締於
    來得及之情形下趕緊繫上安全帶之作為相反，可信證人董慶
    銘證稱看見被告未繫安全帶，亦屬真實，抗告人不服從董
    慶銘警員請其再提出駕照之要求，而逕將車子駛離部分，也
    甚為明確。依前揭說明，本院因認原舉發機關認抗告人違反
    道路交通管理處罰條例第53條第1項、第31條第1項之規定予
    以舉發，原處分機關並據以裁罰，即非無由，原審認此部分
    異議為無理由，所為駁回異議之裁定，自無不合，另原審認
    原處分機關依道路交通管理處罰條例第60條第1項裁處抗告
    人不服從指揮部分，適用法條有誤，而將此部分撤銷，改依
    同條例第60條第2項第1款之規定，判處抗告人罰鍰新臺幣90
    0元，並記違規點數1點，亦無違誤。抗告人猶執前詞提起抗
    告，為無理由，應予駁回。
五、據上論結，應依道路交通案件處理辦法第26條，刑事訴訟法
    第412條，裁定如主文。
中    華    民    國    99    年    12    月    31    日
            刑事第七庭    審判長法  官  林  榮  龍
                                法  官  王  義  閔
                                法  官  李  秋  娟
以上正本證明與原本無異。
不得再抗告。
                                書記官  詹  錫  朋
中    華    民    國   100    年    1     月    3     日

司法院資訊處製作；財團法人民間司法改革基金會備份。
